臺灣臺中地方法院刑事判決　　　　　 100年度簡上字第119號
上　訴　人
即　被　告　楊佳禾
上列上訴人即被告因竊盜案件，不服本院臺中簡易庭100年度中
簡字第330號中華民國100年1月31日第一審簡易判決（聲請簡易
判決處刑案號：臺灣臺中地方法院檢察署100年度速偵字第95號
），提起上訴，本院管轄之第二審合議庭判決如下：
    主    文
上訴駁回。
    犯罪事實
一、楊佳禾前於民國96年間因施用第一級毒品案件，經臺灣高等
    法院臺中分院以96年度上訴字第1557號判決維持本院96年度
    訴字第856號判處有期徒刑10 月，嗣經聲請裁定減為有期徒
    刑5月確定，並於96年12月26 日易科罰金執行完畢。詎其仍
    不知悔改，竟與真實姓名年籍不詳、綽號「阿聰」之成年男
    子，共同基於意圖為自己不法所有之犯意聯絡，於100年1月
    5日晚間8時許，由「阿聰」騎乘車牌號碼不詳之機車，搭載
    楊佳禾前往臺中市○區○○路386 巷口，由楊佳禾下車獨自
    前往該巷口由曾惠宜所經營之「高山檳榔攤」旁，徒手竊取
    曾惠宜所有之白鐵鳥架及鳥架上之鸚鵡1隻（市價約新臺幣1
    萬2000元），得手後，坐上由「阿聰」所騎乘之機車後逃逸
    ，並將鳥架棄置不詳地點。嗣於上開物品遭竊後約10分許，
    楊佳禾前往上開檳榔攤，向曾惠宜宣稱上開鸚鵡乃其友人所
    竊，其友人願意將該鸚鵡返還曾惠宜，並詢問曾惠宜是否有
    撿到其友人掉落於現場之手機云云，嗣因巡邏警車行經上開
    檳榔攤前，曾惠宜見狀乃報警處理，經警將楊佳禾帶回警局
    調查後而查獲，並於楊佳禾所騎乘之車牌號碼136-DRW號（
    原聲請簡易判決處刑書誤為136-DWR號）重型機車置物箱內
    起出上開鸚鵡1隻（已發還曾惠宜）。
二、案經臺中市政府警察局第三分局報告臺灣臺中地方法院檢察
    署檢察官偵查起訴。
    理    由
一、上揭犯罪事實，業據被告楊佳禾於警詢、偵查、本院準備程
    序及審理中坦承不諱，核與被害人曾惠宜於警詢及本院審理
    時、證人鄭當諺、陳志雄於本院審理時指、證述之情節相符
    ，復有臺中市政府警察局第三分局健康派出所員警職務報告
    書、搜索扣押筆錄、贓物認領保管單、現場圖、車輛詳細資
    料報表各1份及現場照片4張附卷可稽，足見被告之自白確與
    事實相符，堪予採信。本件事證明確，被告犯行洵堪認定，
    應依法論科。
二、核被告楊佳禾所為，係犯刑法第320條第1項之竊盜罪。被告
    就上開犯行，與該真實姓名年籍不詳、綽號「阿聰」之成年
    男子間，具有犯意聯絡及行為分擔，均為共同正犯。又被告
    前於96年間因施用第一級毒品案件，經臺灣高等法院臺中分
    院以96年度上訴字第1557號判決維持本院96年度訴字第856
    號判處有期徒刑10月，嗣經聲請裁定減為有期徒刑5月確定
    ，並於96年12月26日易科罰金執行完畢等情，有臺灣臺中地
    方法院檢察署刑案資料查註紀錄表及臺灣高等法院被告前案
    紀錄表各1份附卷可參，其於有期徒刑執行完畢後5年內，再
    故意犯本件有期徒刑以上之罪，為累犯，應依法加重其刑。
    上訴人上訴意旨謂：「那時與太太不合，我太太那時離家，
    到現在還沒有返家，小孩2個，1個3歲，1個現在才滿1歲，
    今天帶來的是3歲，都是由我自己扶養，沒有人可以幫忙，
    小的小孩目前交給母親帶，若我去工作的話，大的小孩則是
    請嫂嫂幫忙帶，現在我作土水（台語）的工作。我知道我錯
    了，且後來是我主動把鸚鵡拿回去給被害人，才被巡邏警員
    看到我與被害人談話，被害人經我說明後，願意原諒我。希
    望庭上能輕判。」、「當天我是自己一個人去偷鸚鵡的，沒
    有共犯『阿聰』之人之存在」等語。惟查：
  (一)按自首以對於未發覺之罪投案而受裁判為要件，如案已發覺
    ，則被告縱有投案陳述自己犯罪之事實，亦祇可謂為自白，
    不能認為自首（最高法院26年上字第484號判例要旨參照）
    。又刑法第62條所謂發覺，固非以有偵查犯罪權之機關或人
    員確知其人犯罪無誤為必要，而於對其發生嫌疑時，即得謂
    為已發覺；但此項對犯人之嫌疑，仍須有確切之根據得為合
    理之可疑者，始足當之，若單純主觀上之懷疑，要不得謂已
    發生嫌疑（最高法院72年臺上字第641號判例要旨參照）。
    經查，證人鄭當諺即本案巡邏之警員於本院證稱：「（問：
    是否記得當天發生的事情？）那天我是值巡邏勤務，經過高
    工路386巷檳榔攤前，就有民眾攔住警車說要報案，就是剛
    剛在庭的證人曾惠宜小姐，他說他的鸚鵡被偷了，當時他沒
    有說鸚鵡是被何人偷的。該時曾小姐身邊有家屬還有被告楊
    佳禾一起，我瞭解情況後，就詢問楊先生，楊先生說他知道
    鸚鵡是被何人拿走的，並說是他朋友拿走的，沒有說是他自
    己。我就問楊先生朋友何在？楊先生說他要去找他朋友把鸚
    鵡要回來，我說不用了，我們用警車載送他去找他朋友，他
    一直推辭，說要自己去找，並且想要離開現場，另外他讓我
    比較印象深刻是在我去巡邏之前，曾經有人撿手機到派出所
    ，後來通知被害人領回時，就是楊先生來領的，所以於巡邏
    時，看到楊先生就覺得印象深刻，而依據資料顯示拾獲之人
    就是在檳榔攤附近撿到，所以我就對楊先生涉犯本件鸚鵡竊
    盜案件產生懷疑，懷疑鸚鵡就是他偷的，之後他又一直想要
    離開現場，我們就直接把楊先生帶回派出所，之後就交給承
    辦人陳志雄先生。」、「（問：所以在你對楊先生產生懷疑
    之前，被告都沒有承認鸚鵡是他偷的？）沒有。我確定。」
    等語、及證人即本案承辦之警員陳志雄亦於本院證稱：「（
    問：）」、「（問：當初把案件交給你時，情形？）我們巡
    邏同仁把被告帶回派出所，並說這位楊先生有說朋友把鸚鵡
    偷走，要把鸚鵡帶回來，而我同事鄭當諺有跟我說偷鸚鵡之
    人可能是楊佳禾，就是提到楊佳禾手機有遺失在現場附近，
    且楊佳禾之前來領手機時，我也在派出所，所以知道此事。
    之後我就問楊佳禾手機為何遺落在現場，楊佳禾無法回答，
    後來才坦承說鸚鵡是他與綽號阿聰之人竊取的。我們當時就
    是一直質疑他手機為何會遺落在現場，他最後才坦承說鸚鵡
    是他與阿聰之人一起偷走的。這之間因為被害人有告知看到
    小偷時，小偷有跌倒，我也懷疑小偷是否因為跌倒而遺落手
    機在現場，基於這些情況我懷疑被告就是小偷，問了他之後
    ，他也坦承是他偷的。」、「（問：請你確認被告是自首他
    就是偷鸚鵡之人，還是你們質疑他為何手機遺落現場後，被
    告才坦承？）是我們質疑他手機為何會遺落在現場，他才坦
    承的。」等語，是本案巡邏及承辦之警員既於被告楊佳禾陳
    述自己犯罪事實前，即已由相關跡證知悉被告涉有本件竊盜
    犯嫌，則被告楊佳禾自不符自首之要件。
  (二)又證人曾惠宜於警詢時已明確指稱：案發時聽到鳥叫聲伊追
    上去喊抓賊，結果看到一名拿鳥籠的男子坐上一名接應的男
    子所騎乘之機車，現場目擊偷竊鸚鵡的人有兩人等語，復於
    本院審理中到庭結證稱：「（受命法官問：今年1月5日晚上
    你在高工路所經營的檳榔攤前是否有失竊一隻鸚鵡？）有。
    當天晚上有聽到鸚鵡一直在叫，就看到一個小偷直接把鸚鵡
    的架子提著就跑走，當時我有追趕，但是該小偷跑了約50公
    尺左右，就有壹台接應的機車在那邊等，小偷跳上機車後，
    又跌了下來，但是最後他們二人還是騎乘機車離開，而鸚鵡
    也被他們帶走，我並沒有追到他們。」等語明確，是被告前
    揭所辯：當天其實是自己一個人去偷鸚鵡的云云，亦不足為
    採。
  (三)復按刑罰之量定，固屬法院自由裁量之職權行使，但仍應審
    酌刑法第57條所列各款事由及一切情狀，為酌量輕重之標準
    ，並非漫無限制；量刑輕重係屬事實審法院得依職權自由裁
    量之事項，苟已斟酌刑法第57條各款所列情狀而未逾越法定
    刑度，不得遽指為違法；且在同一犯罪事實與情節，如別無
    其他加重或減輕之原因，下級審量定之刑，亦無過重或失輕
    之不當情形，則上級審法院對下級審法院之職權行使，原則
    上應予尊重（最高法院72年度臺上字第6696號、75年度臺上
    字第7033號判例及85年度臺上字第2446號判決意旨參照）。
    又按刑法第320條第1項竊盜罪之法定本刑為5年以下有期徒
    刑、拘役或500元以下罰金，原審就被告竊盜之犯行，依刑
    事訴訟法第449條第1項前段、第3項、第454條第2項，刑法
    第28條、第320條第1項、第47條第1項、第41條第1項前段，
    刑法施行法第1條之1第1項、第2項前段規定，予以論罪，判
    處被告有期徒刑3月，並諭知易科罰金之折算標準，核其認
    事用法並無違誤，量刑亦屬妥適。被告僅以請求減輕量刑，
    或改判勞動服役為由，而提起本件上訴，為無理由，應予駁
    回。
據上論斷，應依刑事訴訟法第455條之1第1項、第3項、第368條
，判決如主文。
本案經檢察官陳雅瑩到庭執行職務。
中    華    民    國    100    年    5    月    30    日
                  刑事第十一庭  審判長法  官  林慧英
                                      法  官  江奇峰
                                      法  官  林學晴
以上正本證明與原本無異
不得上訴。
                                      書記官  簡雅文
中    華    民    國    100    年    5    月    30    日